【裁判字號】    98,交抗,39
【裁判日期】    980218
【裁判案由】    聲明異議
【裁判全文】
臺灣高等法院臺中分院刑事裁定          98年度交抗字第39號
抗  告  人  交通部公路總局新竹區監理所苗栗監理站
受處分人    劉榮
上列抗告人因受處分人違反道路交通管理處罰條例案件，不服臺
灣苗栗地方法院中華民國97年12月3日所為裁定（97年度交聲字
第226號）提起抗告，本院裁定如下：
    主  文
原裁定關於主文欄第一項其中「原處分關於罰鍰新臺幣肆萬玖仟
五百元部分撤銷」、第二項，均撤銷。
其餘抗告駁回。
    理  由
一、抗告意旨略以：原裁定表示「受吊扣駕駛執照處分時，則僅
    吊扣其違法或違規當時所駕駛車輛之駕駛執照，不再吊扣其
    各級車類之駕駛執照」，係對我國現行駕照管理制度之誤解
    ，基於一人一照原則，吊扣任一等級之汽車駕照，其效力自
    及於全部照類，觀諸目前世界先進國家亦未見分級發照分級
    處罰之先例，我國駕照管理制度並非獨樹一幟，又違反處罰
    條例規定致須接受吊扣駕駛執照處分者，其違規行為對道路
    交通秩序之維持及道路交通安全已生較大之影響，故執行吊
    扣駕駛執照處分，用以限制其繼續行使道路之權利，此見諸
    道路交通管理處罰條例第68條規定至明。為此，提起抗告，
    請求撤銷原裁定，並維持抗告人即原處分機關（下稱抗告人
    ）民國97年10月31日竹監苗字第裁54 -F00000000 號裁決書
    關於受處分人「吊扣駕駛執照12個月」之原裁決云云。
二、原處分意旨略以：受處分人於97年6月3日23時3分許，駕駛
    車牌號碼8520-KX號自用小客車，行經苗栗縣苗栗市臺6線苗
    商後方處，為苗栗縣警察局苗栗分局公館分駐所警員掣單舉
    發「酒後駕車酒測值為0.58MG/L，標準值0.25MG/L，超過0.
    33MG/L」違規，依道路交通管理處罰條例第35條第1項第1款
    規定舉發違規，異議人於應到案期限內提出陳述不服，爰依
    道路交通管理處罰條例第35條第1項第1款暨舉發違反道路交
    通管理事件統一裁罰標準及處理細則第41條第4項規定，裁
    處異議人罰鍰新臺幣（下同）4萬9500元，吊扣駕駛執照12
    個月，及施以道安講習等語。
三、受處分人聲明異議意旨略以：受處分人於上開時地，駕駛車
    牌號碼8520-KX號自用小客車酒測值超過規定標準，但吊扣
    駕駛執照1年不合理，當初異議人是先有普通駕駛執照才考
    上職業駕駛執照，若異議人失去了職業駕駛執照，全家生活
    一定會成問題，又依據94年12月14日修正後之道路交通管理
    處罰條例地68條規定，已將「吊扣」等字刪除，異議人受吊
    扣駕駛執照處分時，自不得再吊扣其持有各級車類之駕駛執
    照，應就異議人所應吊扣之駕駛執照種類予以限定，所為裁
    決顯有錯誤，狀請撤銷原處分（至原處分裁處異議人罰鍰4
    萬9500元及施以道安講習部分，異議人並未聲明不服而確定
    ）等語。
四、按汽車駕駛人飲用酒類後其吐氣所含酒精濃度超過每公升0.
    25毫克以上，不得駕車；又汽車駕駛人，駕駛汽車經測試檢
    定酒精濃度超過規定標準者，處15,000元以上60,000元以下
    罰鍰，並當場移置保管該汽車及吊扣其駕駛執照1年， 道路
    交通安全規則第114條第2款及道路交通管理處罰條例第35條
    第1項第1款分別定有明文。次按道路交通管理處罰條例第68
    條業於94年12月14日修正，並自95年3月1日施行，修正前之
    道路交通管理處罰條例第68條規定：「汽車駕駛人，因違反
    本條例及道路交通安全規則之規定，受吊扣或吊銷駕駛執照
    處分時，吊扣或吊銷其持有各級車類之駕駛執照。」而修正
    後之道路交通管理處罰條例第68條規定：「汽車駕駛人，因
    違反本條例及道路交通安全規則之規定，受吊銷駕駛執照處
    分時，吊銷其持有各級車類之駕駛執照。」該條文修正前，
    其原提案修正條文為：「汽、機車駕駛人，因違反本條例及
    道路交通安全規則之規定，受吊扣或吊銷駕駛執照處分時，
    吊扣或吊銷其違法或違規當時所駕駛車輛之駕駛執照。」立
    法理由略以：「原條文將違法或違規駕駛人所持有各級車類
    之駕駛執照一併吊扣或吊銷，失之過酷，影響人民工作及生
    活甚鉅，爰修正之」等語，是以其立法意旨在於違規行為對
    道路交通秩序之維持及道路交通安全已生較大之影響，故規
    定吊扣或吊銷其持有各級車類之駕駛執照，以限制其繼續駕
    車行駛道路之權利，其係屬駕駛行為之限制，並不因所持駕
    駛執照種類不同而有所差異。而最後通過之修正條文，係將
    道路交通管理處罰條例第68條原有條文中之「吊扣或」3 字
    刪除各情，有立法院交通委員會94年10月5日台立交字第094
    2400153號函所附道路交通管理處罰條例第68條審查報告可
    參。則參照上開立法理由及立法經過，依修正後之條文，按
    上開規定受「吊銷駕照」處分者，仍維持吊銷其持有各級車
    類之駕駛執照，至於受「吊扣駕照」處分者，則僅「吊扣」
    其違法或違規當時所駕駛車輛之駕駛執照，不再吊扣其持有
    各級車類之駕駛執照，此觀之立法理由及立法經過自明。
五、經查，本件受處分人確有前開違規行為，業據受處分人於聲
    明異議狀中坦白承認，並有通知單、原處分裁決書各1份附
    卷可稽，其前開違規行為固堪認定。惟查，受處分人之違規
    行為係發生於97年6月3日，自應依現行（修正後）之道路交
    通管理處罰條例第68條裁處，而現行（修正後）道路交通管
    理處罰條例第68條規定，既將「吊扣」等字刪除，是依前開
    說明，駕駛人受吊扣駕駛執照處分時，應不再吊扣其持有各
    級車類之駕駛執照，故原處分機關於作成吊扣駕駛執照處分
    時，應就行為人所應吊扣之駕駛執照種類予以限定，始符合
    依法行政原則。再查，受處分人為本件違規行為時係駕駛自
    小客車，此有上開舉發通知單附卷可憑，揆諸前開說明，其
    依法所受之處分應為限制其駕駛自小客車之權利，即吊扣其
    自小客車之駕駛執照，原處分機關未審酌及此，逕為裁罰，
    即難認為允當。原審認原處分機關關於吊扣駕駛執照部分所
    為裁罰有如上不當之處，而撤銷原處分關於「吊扣駕駛執照
    壹年」部分，並就撤銷部分改諭知受處分人「汽車駕駛人駕
    駛汽車，經測定酒精濃度超過規定標準，吊扣普通小型車駕
    駛執照壹年」，於法尚無不合。抗告人抗告意旨未審酌新修
    正法律之規定，徒憑己見，逕以道路交通管理處罰條例第35
    條第1項第1款及第68條規定為由，認應剝奪受處分人之汽車
    駕駛用路權，惟道路交通管理處罰條例第35條第1項第1款前
    段既將當場移置保管該汽車及吊扣其駕駛執照併列，而不稱
    「吊扣其各級車類之駕駛執照」，解釋上當係指同一等級之
    汽車駕駛執照而言，不得任意擴張解釋，另修正後道路交通
    管理處罰條例第68條亦僅規定就受吊銷駕照處分者，吊銷其
    持有各級車類之駕駛執照，受吊扣駕照處分者，則僅吊扣其
    違法或違規當時所駕駛車輛之駕駛執照甚明。是本件關於吊
    扣駕駛執照部分之抗告並無理由，應予駁回。
六、復按「受處分人，不服第八條主管機關所為之處罰，得於接
    到裁決書之翌日起20日內，向管轄地方法院聲明異議。」道
    路交通管理處罰條例第87條第1項定有明文。又「聲明異議
    案件之處理，除準用刑事訴訟法有關規定外，依本辦法之規
    定處理之。」道路交通案件處理辦法第4條第1項亦有明定。
    本案受處分人因「酒後駕車酒測值為0.58MG/L，標準值0.25
    MG/L，超過0.33MG/L」之違規，經原處分機關依道路交通管
    理處罰條例第35條第1項第1款暨舉發違反道路交通管理事件
    統一裁罰標準及處理細則第41條第4項規定，裁處異議人罰
    鍰4萬9500元，吊扣駕駛執照12個月，及施以道安講習3者，
    固有原處分機關上開裁決書內容可資佐參。惟受處分人聲明
    異議範圍僅針對其駕駛執照吊扣1年部分，有其刑事聲明異
    議狀載可悉，則管轄之地方法院審理範圍亦僅限於駕駛執照
    吊扣1年之部分，且原處分機關上開裁處事項，係各有其適
    用之法律依據，獨立可分，並無準用刑事訴訟法第348條第2
    項「對於判決之一部上訴者，其有關係之部分，視為亦已上
    訴」規定之適用。惟原審竟對受處分人並未聲明異議之罰鍰
    4萬9500元及施以道安講習部分予以裁決，自有未當，抗告
    人就關於原審判決「關於罰鍰4萬9500元撤銷部分不罰」部
    分提起抗告，即為有理由，自應由本院將上開部分予以撤銷
    。至原審裁定另駁回受處分人道安講習之裁處，雖有不當，
    然此部分係維持原處分機關關於受處分人道安講習之裁處，
    對原處分機關並無不利，本在不得抗告之列，附此敘明。
六、據上論結，應依道路交通案件處理辦法第26條，刑事訴訟法
    第412條、第413條，裁定如主文。
中    華    民    國    98    年    2    月     18    日
            刑事第九庭  審判長法  官  江  德  千
                              法  官  康  應  龍
                              法  官  賴  妙  雲
以上正本證明與原本無異。
不得再抗告。
                              書記官  蘇  昭  文
中    華    民    國    98    年    2    月     18    日


司法院資訊處製作；財團法人民間司法改革基金會備份。
